【裁判字號】    98,交聲,3585
【裁判日期】    980921
【裁判案由】    聲明異議
【裁判全文】
臺灣臺中地方法院交通事件裁定        98年度交聲字第3585號
原處分機關  交通部公路總局臺中區監理所
受處分人    甲○○
上列受處分人因違反道路交通管理處罰條例案件，對於交通部公
路總局臺中區監理所於民國九十八年八月二十日所為之處分（中
監違字第裁六○─ＧＢ0000000號裁決書），聲明異議，
本院裁定如下：
    主    文
原處分撤銷。
甲○○不罰。
    理    由
一、原處分機關裁決意旨略以：受處分人甲○○，於民國（下同
    ）九十一年三月一日十四時五十七分許，駕駛車牌號碼為Ｈ
    Ｆ－一九三三號自用小客貨車，在臺中市○○路處，因「併
    排停車」之違規，經臺中市警察局第六分局警備警察隊依違
    反道路交通管理處罰條例第五十六條第一項第六款舉發。查
    本所於九十八年一月十九日以中監違字第裁六○─ＧＢ00
    00000號裁決書處罰鍰新臺幣（下同）一千二百元整，
    受處分人於九十八年一月二十一日收受裁決書後不服裁決，
    遂於九十八年二月二日提出聲明異議，俟後經臺灣臺中地方
    法院審理後裁定主文「原處分撤銷，發回交通部公路總局臺
    中區監理所」，本所即函復受處分人，請其依法接受裁處及
    給予陳述機會，並依受處分人陳述轉向舉發單位查證後，仍
    認為本案違規併排停車屬實，爰於九十八年八月二十日以中
    監違字第裁六○─ＧＢ0000000號裁決書，裁處罰鍰
    一千二百元整，逾期依裁決書處罰主文裁處，於法並無不合
    等語。
二、受處分人甲○○聲明異議意旨略以：交通違規案件準用刑事
    訴訟法，無證據不得入人於罪，此為民主法治之最低訴求。
    伊實在莫名其妙，冤情難申，臺中市○○路道路狹窄，眾所
    周知，車流量很大，根本無法併排停車。本案事隔七年，原
    處分機關是否有積極之證據，如照片或科學證據，來認定伊
    有違規之事實。退步言之，本案事隔七年，依常人之記憶均
    會隨歲月消逝，尤其對勤務繁重之執法人員，實難期許其對
    本案有何深刻之回憶，爰聲明異議云云。
三、按法院受理交通事件，準用刑事訴訟法之規定，道路交通管
    理處罰條例第八十九條前段定有明文。而按犯罪事實應依證
    據認定，無證據不得認定犯罪事實，刑事訴訟法第一百五十
    四條第二項定有明定。又認定不利於被告之事實，須依積極
    證據，苟積極證據不足為不利於被告事實之認定時，即應為
    有利於被告之認定，更不必有何有利之證據；認定犯罪事實
    所憑之證據，雖不以直接證據為限，間接證據亦包括在內，
    然而無論直接或間接證據，其為訴訟上之證明，須於通常一
    般之人均不致有所懷疑，而得確信為真實之程度者，始得據
    為有罪之認定，若其關於被告是否犯罪之證明未能達此程度
    ，而有合理性懷疑之存在，致使無從形成有罪之確信，根據
    「罪證有疑，利於被告」之證據法則，即不得遽為不利於被
    告之認定（最高法院分別著有三十年上字第八一六號、七十
    六年臺上字第四九八六號判例意旨可資參照）。基此，法院
    於受理違反道路交通管理處罰條例案件時，亦應有其適用，
    易言之，法院於踐行完調查證據之程序後，為事實之認定時
    ，如就原處分機關所認定之行為人違規事實仍有合理之懷疑
    ，而無法達到確信行為人確有該當於道路交通管理處罰條例
    各該處罰條文之構成事件事實時，即應依刑事訴訟上之待證
    事實「倘有懷疑，則從被告之利益作解釋」之證據法則，作
    對受處分人有利之認定。
四、原處分意旨認受處分人有上開違規情節，固以臺中市警察局
    舉發違反道路交通管理事件通知單一紙為據，惟查：
  (一)證人即本案舉發之臺中市警察局第六分局警備隊警員王世銘
    （業已調派彰化縣警察局溪湖分局）於彰化縣警察局溪湖分
    局受理民眾交通違規陳述、申訴、異議案件查詢意見表中證
    述：九十一年三月一日十四時五十七分所告發違規車輛ＨＦ
    －一九三三號停放於臺中市○○區○○路段，該ＨＦ－一九
    三三號併排停車，駕駛人離座，引擎熄火，依道路交通管理
    處罰條例第五十六條第一項第六款告發無誤，有九十八年七
    月三十一日溪警分五字第０九八００一二七九一號彰化縣警
    察局溪湖分局函在卷為證。然本件舉發時間於九十一年三月
    一日，迄今已事隔七年又六月許，衡情，執勤員警在發生日
    期距離遙遠，且每日復需取締大量交通違規事件之情況下，
    對於本件在前開函文所為之表示即難認係單純憑事情發生時
    之記憶所為之陳述甚明。又因人之記憶、認知事物過程往往
    並不精確，錯誤亦在所難免，本院自難僅憑該舉發通知單及
    前開函文內警員之表示即得明確認定受處分人上述違規情節
    均確實存在。則受處分人是否有於上開時、地「併排停車」
    之違規，容有合理之懷疑存在。是本院依據全卷證據資料，
    查無其他積極證據可資證明受處分人有上開違規行為，本諸
    罪疑惟輕之法則，自應為有利於受處分人之認定，尚難單憑
    原舉發單位上開所指情節，即遽認受處分人確有上開違規之
    事實。
  (二)綜上所述，本件並無法斷定受處分人確有違反道路交通管理
    處罰條例第五十六條條第一項第六款規定，依證據資料，難
    認原舉發機關所為舉發確屬有據，本案既尚乏證據證明受處
    分人有為本件違規事實，本諸罪疑惟輕之法則，自應為有利
    於受處分人之認定，原處分機關未予詳查，遽予裁罰，尚有
    未洽，受處分人聲明異議意旨，為有理由，原處分應予撤銷
    ，並由本院另為不罰之諭知，以資適法。
五、據上論斷，應依道路交通管理處罰條例第八十七條第二項，
    道路交通案件處理辦法第二十條，裁定如主文。
中    華    民    國    98    年    9     月    21    日
                  交通法庭  法  官  張清洲
以上正本證明與原本無異。
如不服本裁定，應於送達後五日內，向本院提出抗告狀。
                            書記官  詹東益
中    華    民    國    98    年    9     月    21    日


司法院資訊處製作；財團法人民間司法改革基金會備份。
